【裁判字號】    97,訴,1151
【裁判日期】    971023
【裁判案由】    搶奪等
【裁判全文】
臺灣高雄地方法院刑事判決              97年度訴字第1151號
公  訴  人  臺灣高雄地方法院檢察署檢察官
被      告  子○○
                    現另案於臺灣屏東監獄執行中
選任辯護人  李靜怡律師
上列被告因搶奪等案件，經檢察官提起公訴（96年度偵字第
25149 號），本院判決如下：
    主  文
子○○犯結夥攜帶兇器竊盜罪，處有期徒刑柒月，減為有期徒刑
月又拾伍日；又共同犯攜帶兇器竊盜罪，處有期徒刑陸月；又
共同犯攜帶兇器竊盜罪，處有期徒刑陸月；又犯結夥搶奪罪，處
有期徒刑壹年貳月，減為有期徒刑柒月；又共同犯搶奪罪，處有
期徒刑柒月；又共同犯搶奪罪，處有期徒刑柒月；又共同犯搶奪
罪，處有期徒刑柒月；又共同犯搶奪罪，處有期徒刑柒月；又共
同犯搶奪罪，處有期徒刑柒月；應執行有期徒刑年陸月。
    事  實
一、子○○夥同丑○○、丙○○（均經臺灣高雄地方法院以96年
    度訴字第2652號判刑確定）3人，或子○○、丑○○2人共同
    意圖為自己不法之所有，分別基於竊盜、搶奪之犯意聯絡，
    於下列時地，先後為竊盜、搶奪行為：（一）於民國96年4
    月23日13時49分許，子○○駕駛車牌號碼4168-MB 號自用小
    客車搭載丑○○、丙○○2 人至高雄縣大寮鄉○○○街3 號
    前，由丑○○持子○○所有客觀上足供凶器使用之Ｔ型扳手
    1 支撬開辛○○停放該處之車牌號碼LR-9389 號自用小客車
    （車輛所有人為鄭秀錦）車門並破壞電源鎖而竊取之；得手
    後，由丑○○駕駛所竊車輛離開現場，行至林園工業區旁某
    處再換由丙○○駕駛該車，丑○○坐在副駕駛座，子○○則
    駕駛車牌號碼4168-MB 號自用小客車尾隨其後接應，2 車沿
    途尋找行搶對象，嗣於同日14時15分許，在高雄縣林園鄉○○○路224 巷前，見庚○○騎乘車牌號碼ZAW-896 機車行經
    該處，即由丙○○駕車逼近庚○○所騎機車左側，再由丑○○下手搶奪庚○○所背之手提皮包1 只（內有金元寶8 個、
    金手環3 枚、金戒指3 枚、金項鍊6 條，價值約新台幣25萬
    6500元，另有現金1,000 餘元及健保卡1 張等物），子○○
    則駕車尾隨在後。得手後，2 車加速逃逸，並將竊得之車輛
    停放在高雄縣林園鄉○○○路3 號林園工業區旁，由子○○
    駕駛車號4168-MB 號自小客車搭載丑○○、丙○○離去，搶
    得之現金由其3 人平分花用，金飾變賣予不詳姓名之人，其
    餘物品則丟棄在高雄縣林園鄉林園工業區旁。（二）於96年
    4 月26日14時許，子○○騎乘車號不詳之機車搭載丑○○至
    高雄市三民區○○○路316 巷119 號前，由丑○○持子○○
    所有客觀上足供凶器使用之十字型扳手1 支，撬開乙○○所
    有停在該處之車牌號碼YR-5729 號自用小客車車門並破壞電
    源鎖而竊取之，子○○則在旁把風，得手後，丑○○、子○○分別駕駛竊得之自用小客車、機車離開現場，共同尋找行
    搶對象未果後返家，嗣於隔日，由子○○駕駛前開竊得之自
    用小客車，丑○○坐在副駕駛座，沿途尋找行搶對象，於同
    日6 時12分許，在高雄縣大寮鄉○○村○○街130 號前，見
    戊○○騎乘車牌號碼XZA-536 號重型機車行經該處，即由子
    ○○駕車逼近戊○○所騎機車左側，再由丑○○下手搶奪戊○○所背之皮包1 只（內有行動電話1 支、現金17000 元、
    身分證及健保卡各1 張等物），得手後駕車逃逸，搶得之現
    金由其2 人平分花用，其餘物品則丟棄在大排水溝內。（三
    ）於96年4 月28日6 時許，子○○騎乘車號不詳之機車搭載
    丑○○至高雄市前鎮區某處，由丑○○持子○○所有客觀上
    足供凶器使用之Ｔ型扳手1 支，撬開停於該處之不詳車號自
    用小客車車門並破壞電源鎖而竊取之，得手後，丑○○即駕
    駛竊得之自小客車離去，子○○則自行騎乘機車離開現場；
    嗣再換由子○○駕駛上開竊得之自用小客車，丑○○坐在副
    駕駛座，沿途尋找行搶對象，於同日11時許，在高雄縣大寮
    鄉○○村○○路之地下道內，見己○○騎乘車牌號碼OLK-37
    1 號輕型機車行經該處，子○○即駕車逼近己○○所騎機車
    左側，再由丑○○徒手搶奪己○○所背之皮包1 只（內有行
    動電話2 支、現金300 元、萬泰銀行提款卡1 張及印章2 枚
    等物），得手後，駕車離去，並將上開竊得之車輛棄置在不
    詳處所，搶得之現金由其2 人均分花用，其餘物品則沿路丟
    棄。（四）於96年5 月2 日11時50分許，子○○駕駛上開竊
    得之車牌號碼YR-5729 號自用小客車，丑○○坐在副駕駛座
    ，行經高雄縣大寮鄉○○村○○○路547 號前，見壬○○騎
    乘車號不詳之機車行經該處，趁壬○○停車向行人問路之際
    ，由子○○駕車靠近壬○○身側，再由丑○○徒手搶奪壬○○掛在左手臂之LV牌手提皮包1 只（內有行動電話2 支、現
    金1,000 餘元、提款卡2 張、身分證及健保卡各1 張等物）
    ，得手後，子○○即驅車離去，並將上開竊得自用小客車停
    放在高雄市前鎮區○○○○路某處，搶得之現金由其2 人平
    花用，其餘物品丟棄在排水溝內。（五）於96年5 月4 日11
    時15分許，由子○○駕駛丑○○自行竊得之車號K2─5467號
    自用小客車（車主為癸○○，該車係丑○○於96年5 月2 日
    21 時 許，在高雄縣鳳山市○○○路114 號前竊取），丑○○坐在副駕駛座，行經高雄縣大寮鄉○○村○○街42號前，
    見丁○○○行經該處，由子○○駕車靠近丁○○○身側，再
    由丑○○徒手搶奪丁○○○左肩所揹皮包1 只（內有現金40
    0 元、身分證、健保卡及行照各1 張等物），得手後，子○○即駕車逃逸。（六）於96年5 月4 日19時40分許，在高雄
    縣大寮鄉○○村○○路與仁德路口處，由子○○駕駛上開丑
    ○○自行竊得之自用小客車，見左蘆月香騎乘腳踏車停在該
    處使用電話，子○○即駕車靠近左蘆月香身側，由丑○○徒
    手搶奪左蘆月香肩負之皮包1 只（內有現金5000餘元、存摺
    2 本及提款卡2 張等物），得手後，子○○駕車離開現場並
    將車牌號碼K2─5467號自用小客車停放在高雄縣大寮鄉○○
    路74號前，搶得之現金由其2 人平分花用，其餘物品丟棄在
    排水溝內。
二、案經高雄縣政府警察局林園分局移送台灣高雄地方法院檢察
    署檢察官偵查起訴。
    理  由
壹、證據能力部分：
一、按被告以外之人於偵查中向檢察官所為之陳述，除顯有不可
    信之情況者外，得為證據，刑事訴訟法第159 條之1 第2 項
    定有明文。經查，本件證人即共犯丙○○、丑○○於偵查中
    之證述，業據其2 人具結以擔保陳述之正確性，且依現階段
    刑事訴訟法規定，檢察官係代表國家偵查犯罪、實施公訴，
    依法有訊問被告、證人、鑑定人之權，而實務運作時，檢察
    官偵查中向被告以外之人所取得之陳述，原則上均能遵守法
    律規定，不致於違法或不當取供，故可信度極高，其向檢察
    官所為之言詞陳述，並無證據證明有何顯不可信之情況，且
    與本案待證事實相關，核之上開規定，自有證據能力，所得
    作為本件認定犯罪事實之證據。
二、按被告以外之人於審判外之陳述，雖不符前四條之規定，而
    經當事人於審判程序同意作為證據，法院審酌該言詞陳述或
    書面陳述作成時之情況，認為適當者，亦得為證據；又當事
    人、代理人或辯護人於法院調查證據時，知有第159 條第1
    項不得為證據之情形，而未於言詞辯論終結前聲明異議者，
    視為有前項之同意；此刑事訴訟法第159 條之5 定有明文。
    經查本件證人即被害人庚○○、戊○○、己○○、壬○○、
    甲○○○、丁○○○、辛○○於警詢中陳述內容，其性質雖
    屬傳聞證據，又查無符合同法第159 條之1 至之4 等前4 條
    之情形，但其等所為之上開警訊中陳述之內容，檢察官、被
    告及辯護人於均未於辯論終結前表示異議，本院審酌其等上
    開陳述與待證事實具有關聯性，作為本案之證據亦屬適當，
    爰認其等上開陳述之證言均具有證據能力，而得作為本件認
    定犯罪事實之證據。
貳、實體部分：
一、訊之被告子○○對於在上開犯罪事實（一）所述之時地，駕
    駛自用小客車搭載丙○○、丑○○，隨後並開車尾隨丙○○
    、丑○○所駕自用小客車一事，固不諱言，惟矢口否認有何
    上開竊盜及搶奪之犯行，辯稱：伊駕車尾隨丙○○、丑○○
    所駕自用小客車時並不知其2 人要搶奪財物，至於其他如犯
    罪事實所述（二）（三）（四）（五）（六）之竊盜及搶奪
    犯行伊均未參與云云。惟查，（1） 本件被告所犯如犯罪事
    實（一）部分：業據證人丑○○於偵查中證述稱：與被告、
    丙○○偷車子要去行搶，偷車後丙○○開車載伊，被告開另
    一部車，找尋行搶對象，搶奪後財物3 人平分等語明確（見
    偵卷第24頁），復於本院審理中證述稱：被告載伊與丙○○
    去案發地點，伊下車以Ｔ型扳手撬開自小客車車門把車開走
    ，被告、丙○○在另一部車上，知道伊要偷車，之後由丙○○開偷來車子載伊，被告開另一部車跟隨在後面，我們一邊
    開一邊看，看到目標物就下手搶奪搶到東西後伊與被告、丙○○平分等語明確（見審卷第45─46頁），且據證人丙○○
    於偵查中證稱：搶皮包時被告開車跟在後面，得手後一起逃
    逸，事先就與被告商量好要偷車及搶奪等語（見偵卷第25頁
    ），又於本院審理中證述：伊開丑○○偷來車子，丑○○坐
    副駕駛座，由丑○○從副駕駛座伸手出去行搶被告當時開車
    跟在後面，等我們得手後將偷得車子丟掉，再由被告載我們
    ，搶得之財物與被告及丑○○平分等語明確（見審卷第52─
    53頁），被告先開車搭載丙○○、丑○○，隨後並開車尾隨
    丙○○、丑○○所駕自用小客車，顯係接應丙○○、丑○○
    竊盜及搶奪之舉無誤，其辯稱不知丙○○、丑○○要偷竊及
    搶奪顯係卸責之詞不足採信；（2） 至於犯罪事實（二）（
    三）（四）（五）（六）部分：有關被告如何與丑○○分工
    偷竊車輛及如何以開車方式搶奪路人財物等犯行，亦據證人
    丑○○分別於偵查中（見偵卷第25─27頁）及於本院審理中
    （見審卷第50─53頁）證述明確；（3） 又觀之證人丙○○
    與被告間平日並無怨隙業據被告所自承，應無挾怨報復之可
    能，雖被告復稱；證人丑○○可能係因遭人毆打，伊並未阻
    止而懷恨在心等語，惟證人丑○○於偵查及審判中均經具結
    ，如其作虛偽之陳述可能擔負偽證之刑責，應不致僅因被告
    未阻止其遭人毆打即為上開不實之陳述，故上開證人即共犯
    之2 人之證述內容應可採信；（4） 本件復經證人即被害人
    庚○○、戊○○、己○○、壬○○、甲○○○、丁○○○、
    辛○○於警詢中證述其等被害情節明確，並與證人丙○○、
    丑○○所述相符；從而，罪證明確，被告上開加重竊盜、竊
    盜及加重搶奪、搶奪等犯行均堪以認定。
二、按刑法第321 條第1 項第3 款之攜帶兇器竊盜罪，係以行為
    人攜帶兇器竊盜為其加重條件，此所謂兇器，其種類並無限
    制，凡客觀上足對人之生命、身體、安全構成威脅，具有危
    險性之兇器均屬之，且祇須行竊時攜帶此種具有危險性之兇
    器為已足，並不以攜帶之初有行兇之意圖為必要（最高法院
    著有79年度台上字第5253號判例可資參照）。查本件共犯丑
    ○○於上開竊盜犯行所用之T 型或十字型扳手，客觀上均足
    以危害人之身體、生命安全，依上開判例意旨說明，該等工
    具有一定客觀危險性，而屬兇器無訛。故核被告子○○所為
    ，其中如犯罪事實（一）所述犯行係分別犯刑法第321 條第
    1 項第3 款第4 款之結夥三人攜帶兇器竊盜罪及同法第326
    條第1 項之結夥三人搶奪罪；如犯罪事實（二）所述犯行係
    分別犯刑法第321 條第1 項第3 款之攜帶兇器竊盜罪及同法
    第325 條第1 項搶奪罪；如犯罪事實（三）所述犯行係分別
    犯刑法第321 條第1 項第3 款之攜帶兇器竊盜罪及同法第32
    5 條第1 項搶奪罪；如犯罪事實所述（四）（五）（六）所
    述犯行均係犯刑法第325 條第1 項搶奪罪。被告與丙○○、
    丑○○間就上開犯罪事實（一）所述之竊盜及搶奪犯行，被
    告與丑○○間犯罪事實（二）（三）（四）（五）（六）所
    述犯行，均分別有犯意之聯絡與行為之分擔，應論以共同正
    犯。被告所犯上開犯罪事實所述（一）（二）（三）（四）
    （五）（六）之加重竊盜罪、加重搶奪罪、搶奪罪，犯意個
    別，行為互異，均應予分論併罰。公訴意旨認被告所犯犯罪
    事實（一）、（二）、（三）之竊盜犯行，均係基於遂行搶
    奪決意，為達成各該搶奪犯行所為之前部行為，應屬法律概
    念之一行為，其一行為觸犯2 罪名，為想像競合犯，及犯罪
    事實（五）（六）之搶奪犯行，時地密切接近，獨立性甚為
    薄弱，應基於單一犯意，為接續犯，均屬有所誤會，併予敘
    明。審酌被告年輕力壯，身心健全，不思以正當途徑獲取所
    需，竟於光天化日之下，於公眾場所竊取他人車輛，並當街
    搶奪路人財物，嚴重破壞社會治安，亦使被害人飽受精神上
    痛苦，造成心靈受創難以平復，所為嚴重危害社會治安，犯
    罪所生危害非輕，且犯後未能坦認犯行態度尚難謂佳等一切
    情狀，量處如主文所示之刑，並定其應執行之刑。又被告犯
    罪事實（一）所述之加重竊盜及加重搶奪之犯行，係在96年
    4 月24日以前所為，合於減刑條件，應依該條例第2 條第1
    項第3 款之規定，減其刑期2 分之1 。又查被告於上開竊盜
    犯罪行為時所使用之T 型或十字型扳手，並未扣案，且非屬
    違禁物，為免執行之困難，爰不予宣告沒收。
據上論斷，應依刑事訴訟法第299 條第1 項前段，刑法第28 條
、第321 條第1 項第3 款、第4 款、第325 條第1 項、第326 條
第1 項、第51條第5 款，中華民國96年犯罪減刑條例第2 條第1
項第3 款、第7 條、第11條，判決如主文。
中    華    民    國    97    年    10    月    23    日
                  刑事第四庭    審判長法  官  陳  箐
                                      法  官  莊珮君
                                      法  官  林俊寬
以上正本證明與原本無異。
如不服本判決應於收受本判決後10日內向本院提出上訴書狀，並
應敘述具體理由，如未敘述上訴理由者，應於上訴期間屆滿後20
日內補提理由書狀於本院（均須按他造當事人之人數附繕本）「
切勿逕送上級法院」。
中    華    民    國    97    年    10    月    24    日
                                      書記官  林香如
附錄法條：
中華民國刑法第321條
（加重竊盜罪）
犯竊盜罪而有左列情形之一者，處六月以上、五年以下有期徒刑
：
一、於夜間侵入住宅或有人居住之建築物、船艦或隱匿其內而犯
    之者。
二、毀越門扇、牆垣或其他安全設備而犯之者。
三、攜帶兇器而犯之者。
四、結夥三人以上而犯之者。
五、乘火災、水災或其他災害之際而犯之者。
六、在車站或埠頭而犯之者。
前項之未遂犯罰之。
中華民國刑法第325條
（普通搶奪罪）
意圖為自己或第三人不法之所有，而搶奪他人之動產者，處6 月
以上5 年以下有期徒刑。
因而致人於死者，處無期徒刑或7 年以上有期徒刑，致重傷者，
處3 年以上10年以下有期徒刑。
第 1 項之未遂犯罰之。
中華民國刑法第326條
（加重搶奪罪）
犯前條第1 項之罪，而有第321 條第1 項各款情形之一者，處1
年以上7 年以下有期徒刑。
前項之未遂犯罰之。


司法院資訊處製作；財團法人民間司法改革基金會備份。
